臺灣臺中地方法院民事判決
108年度家繼訴字第114號
原      告  徐一珍  

訴訟代理人  林建成  
            歐嘉文律師
複代理人    林修弘律師
被      告  徐葉幸  
特別代理人  陳惠玲律師
被      告  徐筱蓓  
兼上一人
訴訟代理人  徐一瑋  

被      告  徐福政  
訴訟代理人  洪玲琴  

被      告  徐小春  


上列當事人間分割遺產事件，本院於民國110年12月23日言詞辯
論終結，判決如下：
    主      文
一、兩造就被繼承人徐德華所遺如附表一所示遺產，應依附表一
    本院分割方法欄所示方法予以分割。
二、訴訟費用由兩造按如附表二所示應繼分比例負擔。
    事實及理由
壹、程序部分：
一、本件被告徐福政、徐小春受合法之通知，無正當理由，未於
    最終言詞辯論期日到場，經核無民事訴訟法第386 條所列各
    款之情形，按照家事事件法第51條準用民事訴訟法第385 條
    第1項前段規定，爰依原告之聲請，准由其一造辯論而為判
    決。
二、按臺灣地區人民與大陸地區人民間之民事事件，除本條例另
    有規定外，適用臺灣地區之法律，臺灣地區與大陸地區人民
    關係條例第41條第1項定有明文。本件被告徐小春為大陸地
    區人民，原告主張其與被告徐小春、其餘被告均為被繼承人
    徐德華（下稱徐德華）之繼承人，請求分割徐德華現存之遺
    產等語，兩岸人民關係條例就被繼承人為臺灣地區人民之情
    形，並未另有明文，參諸前開規定，自應適用臺灣地區之法
    律，合先敘明。
貳、實體部分
一、原告主張：
  ㈠徐德華於民國107年4月6日死亡，現仍遺有如附表一所示遺產
    尚未分割，而被告徐福政所指動產部分，已由原告、被告徐
    福政、徐筱蓓、徐一瑋分配取得，現無此動產得分配。被告
    徐葉幸為徐德華之配偶，渠等育有原告、被告徐筱蓓、徐一
    瑋、徐福政，而被告徐小春為徐德華在中國大陸所生子女，
    被告徐小春已於107年12月27日依臺灣地區與大陸地區人民
    關係條例第66條第1項規定向本院為繼承之表示，是兩造為
    徐德華之繼承人，應繼分如附表二所示。查被繼承人徐德華
    並未以遺囑禁止繼承人分割遺產，或載明分割之方式，兩造
    亦未以契約禁止分割遺產，惟就如附表一所示之遺產，迄今
    仍無法達成分割協議，爰依民法第1164條規定，請求分割被
    繼承人徐德華之遺產。
  ㈡關於被告徐福政所列之大陸親友來台費用及本院卷一第357-3
    61頁之發票票號00000000、00000000、00000000、00000000
    、00000000發票金額之半數，均與徐德華之喪葬費用無關。
  ㈢否認原告、被告徐筱蓓、徐一瑋有受民法第1173條規定之特
    種贈與。被告徐福政所提出之本院卷一第347頁文書，僅單
    存記載贈與原告，徐德華僅是單純協助被告徐一瑋購屋，被
    告徐筱蓓亦難認屬特種贈與。縱認屬特種贈與，徐德華已於
    文件上畫「×」，可見徐德華有反對歸扣之意思。
  ㈣此外，被告徐福政有向徐德華借款120萬元、50萬元、60萬元
    ，徐德華對被告徐福政有上開借款債權，應列入徐德華之遺
    產。縱認無借款債權，被告徐福政亦有因分居自徐德華取得
    特種贈與120萬元，依民法第1173條第1項應予歸扣。
  ㈤遺產分割方法部分：就附表一編號1-4所示不動產變價分割，
    變價所得由被告徐小春取得200萬元，其餘由其他繼承人平
    均分配。附表一編號5-9所示存款，由被告徐小春以外之兩
    造平均分配。
  ㈥並聲明：請求分割徐德華所遺如附表一所示之遺產。
二、被告抗辯：
　㈠被告徐福政部分：　
　⒈徐德華除附表一所示遺產外，徐德華現另遺有矽品精密工業
    股份有限公司股票、南亞塑膠工業股份有限公司股票，及如
    本院卷一第349-353頁所示之金飾、金塊、白玉墜子、翠玉
    墜子、古錢幣、珊瑚裝飾。
　⒉徐德華生前分別贈與原告、被告徐筱蓓、徐一瑋各100萬元，
    依民法第1173條規定，應加入徐德華之遺產，此有本院卷一
    第347頁文書可證，該文書中畫「」是作為贈與、無須追償
    還款之意，並非徐德華反對歸扣。否認被告徐福政有自徐德
    華處取得特種贈與。
　⒊被告徐福政有支付徐德華之喪葬費用497,335元，應由遺產先
    扣還。
　⒋就遺產分割方法部分：①徐德華於生前與被告徐葉幸討論後，
    表示將附表一編號1、2所示崇德三路房地（下稱崇德三路房
    地）由被告徐福政繼承，附表一編號3、4所示進化路房地（
    下稱進化路房地），由原告、被告徐筱蓓、徐一瑋繼承，原
    告、被告徐筱蓓、徐一瑋亦均表示同意，故崇德三路房地應
    由被告徐福政分得、進化路房地應由原告、被告徐筱蓓、徐
    一瑋分得，並維持共有，認無須鑑價。②存款按應繼分比例
    各分得6分之1。③矽品精密工業股份有限公司股票、南亞塑
    膠工業股份有限公司股票由被告徐福政取得。④如本院卷一
    第349-353頁所示動產分由兩造各取得部分，被告徐福政並
    未與原告、被告徐筱蓓、徐一瑋有就上開動產，為分割協議
    。
　⒌並聲明：原告之訴駁回。
　㈡被告徐葉幸部分：
　⒈對於原告主張徐德華之現存應分割遺產如附表一所示不爭執
    。
　⒉關於兩造所指特種贈與部分，原告、被告徐筱蓓、徐一瑋部
    分，均是徐德華99年間以免除債務之方式贈與，徐德華所書
    寫「投資、購屋」等只是借款原因，並非贈與原因，非民法
    第1173條第1項規定所欲適用之範圍。
　⒊對於被告徐福政所提出支出徐德華喪葬費之單據形式上真正
    無意見，但對於該些支出資金來源究竟為徐德華或被告徐福
    政不得而知。
　⒋就遺產分割方法部分：
　　否認有被告徐福政所指徐德華生前已分配不動產之情事，同
    意原告主張之分割方法。
  ㈢被告徐筱蓓、徐一瑋部分：意見同原告。均同意原告所主張
    徐德華現存應分割遺產範圍如附表一所示及分割方法等語
  ㈣被告徐小春未於言詞辯論期日到場，亦未提出書狀作何聲明
    或陳述。
三、本院之判斷：
  ㈠按遺產繼承人，除配偶外，依下列順序定之：1.直系血親卑
    親屬。2.父母。3.兄弟姊妹。4.祖父母；第1138條所定第一
    順序之繼承人，有於繼承開始前死亡或喪失繼承權者，由其
    直系血親卑親屬代位繼承其應繼分；同一順序之繼承人有數
    人時，按人數平均繼承，民法第1138條、第1140條及第1141
    條前段分別定有明文。次按繼承人有數人時，在分割遺產前
    ，各繼承人對於遺產全部為公同共有；繼承人得隨時請求分
    割遺產，但法律另有規定或契約另有訂定者，不在此限，民
    法第1151條、第1164條亦定有明文。經查：
　⒈本件徐德華於107年4月6日死亡，兩造均為徐德華之繼承人，
    有戶籍謄本、聲明繼承狀、本院索引卡查詢、本院108年7月
    2日中院麟家敦108司聲繼1字第1080054945號函（見本院卷
    一第47-57、121、267、269、295頁），堪已認定。
　⒉徐德華現存應於本件分割之遺產範圍：
　①原告主張徐德華現遺有如附表一各編號所示遺產，尚未分割
    ，而附表一編號1-4所示土地、建物，均已辦妥由被告徐小
    春以外之兩造繼承登記等情，有附表一上開編號所載之證據
    可佐，且為被告徐葉幸、徐筱蓓、徐一瑋所不爭執，堪以認
    定。
　②被告徐福政雖抗辯徐德華遺有矽品精密工業股份有限公司股
    票、南亞塑膠工業股份有限公司股票等語（見本院卷一第33
    9頁）。惟依臺灣集中保管結算所股份有限公司110年4月8日
    保結投字第1100007365號函暨保管帳戶客戶餘額表、投資人
    於各專戶無資料明細表（見本院卷二第143-145頁），可知
    徐德華現並未遺有任何股票。被告徐福政此部分抗辯，礙難
    採憑。
　③被告徐福政固另抗辯徐德華現仍遺有如本院卷一第349-353頁
    之金飾、金塊、白玉墜子、翠玉墜子、古錢幣、珊瑚裝飾（
    見本院卷一第339頁），然為原告所否認，並表示於109年5
    月19日已由原告、被告徐福政、徐筱蓓、徐一瑋分配取得等
    語（見本院卷一第399頁、卷三第195頁），現未遺有上開動
    產。被告徐福政並未提出任何證據上開動產仍現存，是被告
    徐福政抗辯上開動產為本件遺產分割範圍，礙難採憑。
　④原告雖持本院卷二第141頁所示文書，主張徐德華遺有對被告
    徐福政有120萬、50萬、60萬元之借款債權等語（見本院卷
    二第307頁）。查：
　⑴原告提出上開文書（見本院卷二第141頁），雖為被告徐福政
    否認上開文書真正（見本院卷二第173頁）。然比對原告所
    提出文書、被告徐福政所提表示為徐德華所書寫之文書（見
    本院卷一第347頁），二文書字跡相似，紙張格式相同，足
    見原告提出文書（見本院卷二第141頁），為真正，為徐德
    華所書寫。
　⑵觀諸上開文書內容記載「借出：福政:120萬國宅貸款（91.1/
    7購屋50萬贈與）」、「50萬車貸92.1/15令車兩次35萬」、
    「第二次購屋60萬新房子裝潢96.7一個月（100萬）（另贈
    ）」（見本院卷二第141頁），至多僅可知徐德華曾借給被
    告徐福政，並無法得知於徐德華死亡時尚遺有此借款債權。
    尚難僅以此認定徐德華遺有對被告徐福政之借款債權。
  ⑤關於原告主張、被告徐福政抗辯特種贈與，應加入徐德華應
    繼遺產部分：
    按被繼承人在繼承開始前，因繼承人之結婚、分居或營業，
    而為財產之贈與，通常無使受贈人特受利益之意思，不過因
    遇此等事由，就其日後終應繼承之財產預行撥給而已，故除
    被繼承人於贈與時有反對之意思表示外，應將該贈與價額加
    入繼承開始時，被繼承人所有之財產中，為應繼財產，若因
    其他事由，贈與財產於繼承人，則應認其有使受贈人特受利
    益之意思，不能與因結婚、分居或營業而為贈與者相提並論
    ，民法第1173條第1項係列舉贈與之事由，係限定其適用之
    範圍，並非例示之規定，於因其他事由所為之贈與，自屬不
    能適用（最高法院27年上字第3271號裁判意旨參照）。準上
    ，繼承人於繼承開始前自被繼承人受贈之財產，應加入繼承
    開始時被繼承人所有之財產中為應繼遺產者，僅以因結婚、
    分居或營業而受贈者為限，於因其他事由所為之生前贈與，
    即無民法第1173條第1項之適用，故不宜任意擴大解釋，以
    保障被繼承人生前得自由處分其財產之權利。經查：
  ⑴被告徐福政雖提出本院卷一第347頁所示文書，抗辯：徐德華
    生前分別贈與原告、被告徐筱蓓、徐一瑋各100萬元，依民
    法第1173條規定，應加入徐德華之遺產中等語（見本院卷一
    第436頁、卷二第33頁、卷三第13頁）。然為原告、被告徐
    筱蓓、徐一瑋、徐葉幸所否認。查：
　原告雖否認被告徐福政提出之前開文書（見本院卷一第347頁
    ）為真正（見本院卷一第394、391頁）。惟綜觀被告徐福政
    所提出之一份筆記本資料（見本院卷二第89-92頁），可見
    本院卷一第347頁之文書確實為該份筆記本其中一頁。又雖
    原告質疑被告徐福政所提出之整份筆記本其中一頁有遭被告
    徐福政撕下（見本院卷二第137頁），然原告所指遭撕掉該
    頁與本院卷一第347頁內容無涉，且原告所提出文件（見本
    院卷二第141頁），與本院卷一第347頁文書內容相同。綜合
    上開證據，足認被告徐福政提出文書（見本院卷一第347頁
    ），為真正，為徐德華所書寫。
　觀諸上開文書內容記載為「筱蓓50萬95.7/14投資公司99年
    不計息32萬＋18萬贈與」（見本院卷一第347頁）。所謂50萬
    元投資公司，究竟是投資何公司，該公司與被告徐筱蓓關係
    為何，並不明；且徐德華是記載「投資」，於99年後始不計
    息，可見於95年間是有計息，於95年間交給被告徐筱蓓顯非
    贈與。又「32萬＋18萬」此50萬元部分，僅記載為贈與，並
    未記載贈與之原因。是由該文書至多可知被告徐筱蓓於99年
    間由徐德華以免除債務之方式贈與50萬元，及徐德華另贈予
    50萬元。是尚難憑此文書，即認徐筱蓓確係因營業而受贈取
    得100萬元。
　參以上開文書內容記載「一瑋100萬購屋貸款自86年起計息
    至98年止，至99年起贈與」等語（見本院卷一第347頁），
    至多僅可知徐德華曾因被告徐一瑋購買房屋借給被告徐一瑋
    100萬元，於99年間將其貸與被告徐一瑋之金錢，轉為贈與
    ，然並無法得知是因分居而受贈。又依照被告徐一瑋之個人
    戶籍資料查詢結果（見本院卷三第201頁），可知被告徐一
    瑋於85年5月24日結婚後，於85年6月8日登記時即已將戶籍
    遷出，顯見被告徐一瑋於85年5月間婚後間即已搬離，徐德
    華於99年間以免除債務之方式贈與時，被告徐一瑋顯已與徐
    德華分居，難認其是因分居而受贈。是尚難憑此文書，即認
    被告徐一瑋確係因結婚而受贈取得100萬元。
　依上開文書內容記載「一珍73萬（85年12/21）借用至98止
    計息，至99年起贈與共100萬元」等語（見本院卷一第347頁
    ），僅可知徐德華於85年間有借給原告73萬元，於99年間以
    免除此借款債務之方式贈與原告。又參照原告之戶籍謄本（
    見本院卷一第57頁），可知原告於80年7月1日即已結婚，是
    難認上開文書所載之金額是原告因結婚而受贈取得。是尚難
    憑此文書，即認原告確係因結婚而受贈取得100萬元。
  ⑵原告提出本院卷二第141頁所示文書，主張被告徐福政有因分
    居自徐德華處取得特種贈與120萬元，依民法第1173條第1項
    應予歸扣等語（見本院卷二第347頁）。然為被告徐福政所
    否認。查：
　被告徐福政雖否認原告提出上揭文書（見本院卷二第141頁）
    之真正（見本院卷二第173頁）。然比對原告所提出文書、
    被告徐福政所提文書（見本院卷一第347頁），二文書字跡
    相似，足見原告提出文書（見本院卷二第141頁），為真正
    ，為徐德華所書寫。
　觀諸上開文書內容記載「福政:120萬國宅貸款91.1/7購屋50
    萬贈與」（見本院卷二第141頁），至多僅可知徐德華曾因
    被告徐福政購買房屋贈與金錢給被告徐福政，然並無法得知
    是因分居而受贈。是尚難憑此文書，即認被告徐福政確係因
    分居而受贈取得120萬元。
　⑶準此，並無應依民法第1173條規定應加入徐德華所有之財產
    ，為應繼遺產。
　⑥從而，本件應分割徐德華之遺產範圍為附表一所示之遺產。
　⒊本件兩造就徐德華之上開遺產無法協定分割，而如附表一所
    示之遺產並無不能分割之情形，且無證據顯示兩造彼此訂有
    不分割遺產之協定，則原告本於繼承人之地位，依照上開法
    條規定，請求裁判分割兩造公同共有之如附表一所示遺產，
    自屬有據。
  ㈡按關於遺產管理、分割及執行遺囑之費用，由遺產中支付之
    。民法第1150條前段定有明文。而被繼承人喪葬費用是否為
    繼承費用，現行民法雖無明文規定，但我國多數學者（戴炎
    輝、戴東雄、陳棋炎、黃宗樂、郭振恭）認喪葬費用應解釋
    為繼承費用，依民法第1150條規定，由遺產中支付之。且參
    照遺產及贈與稅法第17條第1項第10款將被繼承人之喪葬費
    規定應自遺產總額中扣除，免徵遺產稅，可見關於為被繼承
    人支出之喪葬費用，性質上屬於繼承費用無疑。查：
　  被告徐福政支付徐德華之喪葬費351,725元，應先由徐德華
    之遺產中先予扣除，被告徐福政抗辯其餘金額不應由徐德華
    之遺產中先予扣除：
　⒈參被告徐福政所提出之大肚山塔位預定單（見本院卷一第355
    頁），記載「使用人徐德華」、「金額117000×2=234000」
    、「管理費21000×2=42000」、「合計276000訂金2000尾款0
    000000/19付清尾款」（見本院卷一第355頁）、宜祥有限公
    司開具記載「塔位58500」之統一發票共4張合計234000元（
    本院卷一第357-359頁）、慈嚴企業股份有限公司開具統一
    發票記載「永久清潔費服務費21000元」共2紙（見本院卷一
    第361頁），可知有支出塔位費、管理費共276,000元。又被
    告徐福政表示：此為徐德華、徐葉幸2個塔位之價格、管理
    費等語（見本院卷三第21、207頁）。再者，原告、被告徐
    筱蓓、徐一瑋亦不否認上開276,000元半數為徐德華之喪葬
    費（見本院卷一第394-395頁、卷二第205頁）。足認上開費
    用中138,000元（計算式：2760002）屬徐德華安放在大肚
    山塔位、及塔位管理費，應屬徐德華之喪葬費。其餘部分應
    屬徐葉幸將來之喪葬費，難認屬徐德華之喪葬費。
　⒉被告徐福政抗辯：有支出「手尾錢2000×5＝10000」、「封釘
    師父紅包2000」等語（見本院卷一第355頁）。而原告、被
    告徐筱蓓、徐一瑋對上開費用屬徐德華之喪葬費乙節，並無
    爭執（見本院卷一第394、391頁），堪認上開費用應屬徐德
    華之必要喪葬費用。又依被告徐福政所提出之萬安生命科技
    股份有限公司開具之統一發票記載「喪葬費180000元徐德華
    」、收款憑單（見本院卷一第363頁）、承泰食品行開具之
    免用統一發票收據記載「拜飯16天4,800元」（見本院卷一
    第365頁上方）、中華禮儀社開具之免用統一發票收據記載
    「總價1125元」、「1500元」（見本院卷一第367頁下方、
    第368頁）、台中市生命禮儀管理處使用規費收據記載「合
    計11,100元」（見本院卷一第371頁）、吉寶企業有限公司
    開具之統一發票記載「永久清潔費服務費1600元」、「對年
    祭拜」（見本院卷一第373頁）、寶座企業股份有限公司開
    具之統一發票記載「永久清潔費服務費1600」、「百日唸經
    」（見本院卷一第373頁），可見除上開吉寶、寶座所開發
    票外，其餘發票、收據日期多於107年4月間，與徐德華死亡
    日期接近，為死者拜飯、請禮儀社辦喪禮、為亡者安放塔位
    、支付相關管理費、服務費，均屬喪禮習俗及宗教上儀式所
    需之物品，應屬處理亡者喪葬事宜之必要範圍。又原告、被
    告徐筱蓓、徐一瑋對於上開費用為徐德華之喪葬費並無爭執
    （見本院卷一第394-395頁、卷二第205頁），足認上開部分
    確屬辦理徐德華喪葬費所必要之支出。
  ⒊由上開發票、收據均是被告徐福政所提出，而衡情持有收據
    、發票常為付款之人。並據被告徐福政所提出之被告徐福政
    台灣銀行存摺明細、其配偶洪玲琴之郵政存簿儲金簿明細（
    見本院卷三第31-35頁），可知於107年4月17、18、24日確
    實被告徐福政及洪玲琴之帳戶有提領款項，而此日期與上開
    發票、收據所載之日期接近。再參以原告、被告徐筱蓓、徐
    一瑋並無爭執上開費用為被告徐福政所支付（見本院卷一第
    394-395頁、卷二第205頁）。足認確係由被告徐福政支付上
    開屬辦理徐德華喪葬必要之費用。
  ⒋被告徐福政雖提出哈佛素食店開具之免用統一發票收據記載
    「便當7×80總價560」（見本院卷一第365頁）、水源水果大
    賣場開具之免用統一發票收據記載「蘋果禮盒15盒470元總
    價7000」（見本院卷一第367頁），抗辯：此部分費用由徐
    德華之喪葬費等語。然依被告徐福政表示：上開蘋果禮盒係
    贈與告別式來祭拜之親友，便當為原告、被告徐福政、徐筱
    蓓、徐一瑋及各自子女一起等語（見本院卷三第217頁），
    難認屬徐德華所必要之喪葬費用。又被告徐福政抗辯：有支
    出大陸親友來台費用住宿10,520元、散宴禮盒3,980元，合
    計14,500元，屬徐德華之喪葬費等語（見本院卷一第355頁
    ），然為原告所否認（見本院卷一第394頁），被告徐福政
    並無提出證據佐證確實有支付上開費用，且上開費用難認屬
    徐德華之喪葬費。此外，被告徐福政提出萬安生命科技股份
    有限公司之信件（見本院卷一第373頁），抗辯：有支付徐
    德華百日、對年、合爐12000元等語（見本院卷三第209頁）
    ，然觀諸上開信件，僅可知萬安公司有寄送各類百日、對年
    、合年之套裝價格給被告徐福政，並無法得知被告徐福政確
    有支付12,000元；況依被告徐福政所提出之前揭吉寶公司、
    寶座公司開具之統一發票（見本院卷一第373頁），可見被
    告徐福政已另請其他公司為百日、對年之祭拜，何以還會購
    買萬安公司上開套裝，是被告徐福政此部分抗辯，尚難採憑
    。
　⒌從而，足認被告徐福政確有支付徐德華之必要喪葬費351,725
    元（計算式：138,000元+10,000元+2,000元+180,000元+4,8
    00元+1,125元+1,500元+11,100元+1,600元+1,600元）。揆
    諸前揭說明，自應先由徐德華之遺產中先予扣除。至於被告
    徐福政其餘抗辯支付徐德華喪葬費部分，礙難採憑。
  ㈢徐德華現存如附表一所示遺產應如何分割為適當？
  ⒈按繼承人得隨時請求分割遺產，民法第1164條前段定有明文
    。又依民法第830條第2項準用民法第824條之規定，共有人
    因共有物分割之方法不能協定解決，而提起請求分割共有物
    之訴，應由法院依民法第824條命為適當之分配，不受任何
    共有人主張之拘束（最高法院49年台上字第2569號裁判、84
    年度台上字第971號判決意旨參照）。
  ⒉被告徐福政雖抗辯：徐德華留有遺命要將崇德3路房地留給被
    告徐福政，進化路房地由原告、被告徐筱蓓、徐一瑋取得等
    語（見本院卷三第23頁）。惟按繼承人自繼承開始時，除本
    法另有規定外，承受被繼承人財產上之一切權利、義務；繼
    承人有數人時，在分割遺產前，各繼承人對於遺產全部為公
    同共有，民法第1148條第1項前段、第1151條分別定有明文
    。又遺囑人於不違反特留分規定之範圍內，固得以遺囑自由
    處分遺產；並於遺囑人死亡時發生效力。民法第1187、1199
    條規定甚明。可知被繼承人生前雖得以遺囑自由處分其遺產
    ，但其若未以遺囑對於遺產為遺贈、指定應繼分或分割方法
    ，則其遺產仍應屬於全體繼承人公同共有。被繼承人生前縱
    使對於身後財產之分配有所表示或規劃，倘其未依民法第11
    90條以下規定之遺囑方式書立遺囑，自不發生遺囑之效力。
    查徐德華生前既未立遺囑，則於徐德華死亡後，其如附表一
    所示遺產在未經全體繼承人同意為協議分割或裁判分割前，
    仍屬於兩造所公同共有，自難未依造兩造應繼分比例，公平
    分配，逕以徐德華生前對財產分配之意思為分配。是被告徐
    福政抗辯上情，並無可取。至於被告徐福政雖聲請傳喚證人
    葉文本、葉青松、葉美春，欲證明徐德華生前有此安排（見
    本院卷二第177、179頁），然不論徐德華生前是否確有此安
    排，既未製作成遺囑，對於本件裁判分割無影響，自無傳喚
    必要，被告徐福政此部分聲請，礙難採憑。
  ⒊查被告徐小春為大陸地區人民，依臺灣地區與大陸地區人民
    關係條例第67條第1項，繼承之遺產總額不得逾200萬元，而
    徐德華所遺如附表一所示之遺產項目價值，如依法定應繼分
    6分之1比例計算，被告徐小春所得分配之遺產價值已逾上限
    。
  ⒋本院審酌：
  ①就如附表一編號1-4所示之土地、建物部分，土地部分若按繼
    承人之應繼分比例分割成分別共有，該些共有土地得再請求
    分割為單獨所有，而有土地被過於細分之虞，影響土地整體
    利用經濟效用，不利土地發展，而建物部分難以實物分割為
    各繼承人單獨所有。又考量本件倘採變價分割之方式，屆時
    可經良性公平競價之結果，使土地之市場價值極大化，各繼
    承人能分配之金額增加，反較有利各繼承人，且繼承人如有
    需用土地、建物者，亦可透過優先承買權取得所有權，對各
    繼承人亦無不利益，認以變賣方式較能兼顧各繼承人之利益
    平衡，符合上開財產利用之經濟效用及繼承人公平之原則，
    且變價分割亦為原告、被告徐筱蓓、徐一瑋、徐葉幸同意，
    是如附表一編號1-4所示財產，採變價分割方式分割，由被
    告徐小春先取得200萬元，其餘部分再由原告、被告徐福政
    、徐筱蓓、徐一瑋、徐葉幸按各5分之1之比例分配，為適當
    。
  ②如附表一編號9所示之存款（不含孳息），足以供被告徐福政
    扣還其所支出上開徐德華之喪葬費351,725元。而扣還後之
    如附表一編號9所示帳戶所餘存款及孳息，及如附表一編號5
    至8所示帳戶存款及孳息，性質可分，由原告、被告徐福政
    、徐筱蓓、徐一瑋、徐葉幸按各5分之1之比例分配，符合公
    平。從而，依如附表一「本院分割方法」欄所載之方法分割
    兩造公同共有如附表一所示之遺產，應屬適當。
四、綜上所述，徐德華遺有如附表一所示之財產未為分割，則原
    告本於民法第1164條之規定，請求分割遺產，為有理由，應
    予准許，並按附表一「本院分割方法」欄所示分割，爰判決
    如主文第一項所示。
五、本件事證已臻明確，兩造其餘攻擊防禦方法及證據，核與判
    決之結果不生影響，爰不一一論列，附此敘明。
六、按因共有物分割、經界或其他性質上類似之事件涉訟，由敗
    訴當事人負擔訴訟費用顯失公平者，法院得酌量情形，命勝
    訴之當事人負擔其一部，民事訴訟法第80條之1定有明文。
    因分割遺產之訴，係固有必要共同訴訟，兩造間本可互換地
    位，且兩造均蒙其利，是本院認本件之訴訟費用應由兩造各
    按其應繼分之比例負擔訴訟費用，較為公允，爰諭知訴訟費
    用之負擔如主文第二項所示。
七、訴訟費用負擔之依據：家事事件法第51條，民事訴訟法第80
    條之1、第85條第1項。
中　　華　　民　　國　　111 　年　　1 　　月　　27　　日
                    家事法庭  法  官  陳佩怡
正本係照原本作成。
如對本判決上訴，須於判決送達後20日之不變期間內，向本院提
出上訴狀，同時表明上訴理由（須附繕本）。如委任律師提起上
訴者，應一併繳納上訴審裁判費。
中　　華　　民　　國　　111 　年　　1 　　月　　27　　日
                              書記官  陳盟佳
附表一：徐德華之遺產明細暨遺產分割方法
編號 種類     財  產  所  在   本院分割方法 備       註 1 土地 臺中市○○區○○段00000地號土地（權利範圍1分之1） 變價分割：變價所得先由被告徐小春取得200萬元，其餘由原告、被告徐福政、徐筱蓓、徐一瑋、徐葉幸按各5分之1比例分配取得。 證據： ①土地、建物登記第一類謄本（見本院卷三第149-155頁）。 ②財政部中區國稅局遺產稅免稅證明書（見本院卷一第97頁） 2 建物 臺中市○○區○○段000○號建物（即門牌號碼臺中市○○區○○○路00號，權利範圍1分之1）   3 土地 臺中市○區○○○段00地號土地（權利範圍100000分之306）  證據： ①土地、建物登記第一類謄本（見本院卷三第157-163頁）。 ②財政部中區國稅局遺產稅免稅證明書（見本院卷一第97頁） 4 建物 臺中市○區○○○段0000○號建物（即門牌號碼臺中市○區○○路000號13樓6，權利範圍1分之1）   5 存款 臺灣銀行外匯帳號000000000000號帳戶存款20,574元及孳息 原告、被告徐福政、徐筱蓓、徐一瑋、徐葉幸按各5分之1比例分配取得。 證據： ①臺灣銀行存款餘額證明書（見本院卷一第69頁）。 ②財政部中區國稅局遺產稅免稅證明書（見本院卷一第97頁）  6 存款 合作金庫商業銀行定期儲蓄 帳號0000000000000號帳戶存款80,000元及孳息 帳號0000000000000號帳戶存款60,000元及孳息  證據： ①合作金庫銀行定期儲蓄存款歸戶資料查詢單（見本院卷一第73頁）。 ②財政部中區國稅局遺產稅免稅證明書（見本院卷一第97頁）  7 存款 合作金庫活期儲蓄帳號0000000000000號帳戶存款2,321元及孳息  證據： ①合作金庫商業銀行存款餘額證明書（見本院卷一第73頁）。 ②財政部中區國稅局遺產稅免稅證明書（見本院卷一第97頁）  8 存款 國泰世華銀行存款481元及孳息  證據： ①財政部中區國稅局遺產稅免稅證明書（見本院卷一第97頁）。 9 存款 臺灣銀行活期儲蓄帳號000000000000號帳戶存款1,149,639元及孳息 由被告徐福政先取得351,725元後，所餘金額及孳息再由原告、被告徐福政、徐筱蓓、徐一瑋、徐葉幸按各5分之1比例分配取得。 證據： ①臺灣銀行存款餘額證明書（見本院卷一第71頁）。 ②財政部中區國稅局遺產稅免稅證明書（見本院卷一第97頁）  
附表二：應繼分暨訴訟費用負擔比例
繼承人姓名 應繼分暨訴訟費用比例 徐葉幸 1/6 徐一珍 1/6 徐筱蓓 1/6 徐福政 1/6 徐一瑋 1/6 徐小春 1/6